【裁判字號】    97,上易,2210
【裁判日期】    971107
【裁判案由】    詐欺
【裁判全文】
臺灣高等法院刑事判決                97年度上易字第2210號
上  訴  人  臺灣臺北地方法院檢察署檢察官
被      告  庚○○
上列上訴人因被告詐欺案件，不服臺灣臺北地方法院97年度易字
第2155號中華民國97年7月31日第一審判決（起訴案號：臺灣臺
北地方法院檢察署97年度偵字第12459號、97年度偵字第13654號
），提起上訴及移送併案審理（臺灣臺北地方法院檢察署97偵字
第20621號），本院判決如下：
    主  文
原判決撤銷。
庚○○犯如附表編號一至六所示各罪，各處如附表編號一至六所
示之刑，應執行有期徒刑壹年捌月。
    事  實
一、庚○○意圖為自己不法所有，於民國97年4月間，先利用不
    知情之許美麗、義父林漢寬（均由檢察官另為不起訴處分）
    二人對其之信任，謊稱自己與中國國民黨主席吳伯雄之邱姓
    秘書交情良好，可以為他人安排進入政府機關任職云云，使
    許美麗及林漢寬誤信為真，遂代為介紹癸○○○、己○○、
    辛○○、乙○○、子○○、丙○○等人與庚○○認識。庚○○乃續執前詞分別向附表所示之被害人癸○○○等人詐稱可
    代為介紹工作，然需支付一定金額作為活動費打點云云，致
    分別使被害人癸○○○等人不疑有他而均陷於錯誤，依介紹
    職務之不同，分別交付不等之金額予庚○○（其詐騙時間、
    地點、方式、對象、所得金額均詳如附表所示），庚○○以
    此方式總共詐得新臺幣（下同）103萬元。嗣己○○察覺有
    異而要求退費，庚○○一再拖延，己○○遂報警處理並請託
    友人丑○○佯裝求職者與庚○○約定時間見面，嗣於同年6
    月5日中午12時許，庚○○至臺北市信義區○○○路○段790
    巷59弄24號「麥當勞速食店」與丑○○見面時，為在場埋伏
    之員警當場查獲，警方並據庚○○之同意至其住處實施搜索
    ，扣得壬○○之龜山鄉衛生所體格檢查表、國民身分證影本
    、戶籍謄本、桃園縣立壽山國民中學畢業證書、己○○之臺
    北市立聯合醫院附設信義門診部一般體格檢查表、私立中國
    文化大學學士學位證書、戶口名簿、國民身分證影本、戊○○之中央健康保險局臺北聯合門診中心體格檢查表、私立中
    國文化大學修業證明書、戶口名簿、國民身分證影本、甲○○之臺北市立聯合醫院一般體格檢查表、朝陽科技大學學士
    學位證書、戶口名簿、國民身分證影本、履歷表、乙○○之
    臺北市立聯合醫院附設信義門診部一般體格檢查表、戶口名
    簿、臺北市私立育達高級商業家事職業學校畢業證明書、子
    ○○之臺北市立聯合醫院附設信義門診部一般體格檢查表、
    退伍令影本、戶口名簿、丁○○之臺北市立聯合醫院附設松
    山門診部一般體格檢查表、戶口名簿、銘傳大學修業證明書
    、國民身分證影本等應徵人事資料，乃循線查出前情。
二、案經臺北市政府警察局大安分局報請臺灣臺北地方法院檢察
    署檢察官偵查起訴。
    理  由
一、證據能力方面：
（一）按被告以外之人於審判外之陳述，雖不符刑事訴訟法第15
      9條之1至之4等規定，而經當事人於審判程序同意作為證
      據，法院審酌該言詞陳述或書面陳述作成時之情況，認為
      適當者，亦得為證據。當事人、代理人或辯護人於法院調
      查證據時，知有刑事訴訟法第159條第1項不得為證據之情
      形，而未於言詞辯論終結前聲明異議者，視為有前項之同
      意。刑事訴訟法第159條之5定有明文。其立法意旨在於傳
      聞證據未經當事人之反對詰問予以核實，原則上先予排除
      。惟若當事人已放棄反對詰問權，於審判程序中表明同意
      該等傳聞證據可作為證據；或於言詞辯論終結前未聲明異
      議者，基於證據資料愈豐富、愈有助於真實發見之理念，
      賦予上開傳聞證據之證據適格。揆諸本件證人許美麗、林
      漢寬、己○○、戊○○、丑○○、甲○○、辛○○、乙○○、癸○○○、子○○、丁○○、丙○○、壬○○等人於
      警詢之陳述，係被告以外之人於審判外之言詞陳述，性質
      雖屬傳聞證據，惟原審及本院審理時提示上開陳述人之警
      詢陳述筆錄，對被告告以陳述內容要旨，逐經檢察官、被
      告表示意見，檢察官及被告已知上述筆錄乃屬被告以外之
      人於審判外之陳述，未於言詞辯論終結前異議。本院審酌
      前引各該警詢筆錄作成時之情況，未見員警有任何不法取
      供之情形，且上述證人關於案情之陳述完整明確，未受其
      他因素之不正影響，以之為證據應屬適當，上開警詢筆錄
      認具有證據能力。
（二）又被告以外之人於偵查中向檢察官所為陳述，除顯有不可
      信之情況者外，得為證據，刑事訴訟法第第159條之1第2
      項另有明文。檢察官於偵查中對被告以外之人所為之訊問
      筆錄，性質上屬傳聞證據。惟現階段刑事訴訟法規定檢察
      官代表國家偵查犯罪、實施公訴，依法其有訊問被告、證
      人及鑑定人之權，證人、鑑定人且須具結，而檢察官在偵
      查中向被告以外之人所取得之陳述，原則上均能遵守法律
      規定，不致違法取供，其可信度極高。被告於原審及本院
      審理時，並未爭執證人許美麗、林漢寬、己○○、戊○○
      、丑○○、甲○○、辛○○、乙○○、癸○○○、子○○
      、丁○○、丙○○等人於檢察官偵查中所為之具結陳述，
      有何不法或不當取供之情形，本院審酌上述證人於偵查中
      所為證述，悉本於自由意志客觀陳述案發經過，並無顯不
      可信之瑕疵，自有證據能力。
二、認定犯罪事實所憑之證據及理由：
    訊據被告於警詢、偵查、原審及本院審理時對本案犯罪事實
    均坦承不諱。核與證人許美麗（第13654號偵查卷第3頁至第
    5頁、第12459號偵查卷第144頁）、林漢寬（第12459號偵查
    卷第9頁至第11頁、第144頁）、己○○（第12459號偵查卷
    第12頁至第16頁、第19頁至第20頁、第126頁至第128頁）、
    戊○○（第12459號偵查卷第17頁至第18頁、第128頁）、丑
    ○○（第12459號偵查卷第21頁至第22頁、第132頁至第133
    頁）、甲○○（第12459號偵查卷第23頁至第24頁、第119頁
    至第120頁）、辛○○（第12459號偵查卷第25頁至第26頁、
    第122頁至第124頁）、乙○○（第12459號偵查卷第27頁至
    第28頁、第112頁至第113頁）、癸○○○（第12459號偵查
    卷第31頁至第32頁、第115頁至第117頁）、子○○（第1245
    9號偵查卷第34頁至第36頁、第135頁至第136頁）、丁○○
    （第12459號偵查卷第37頁、第139頁至第140頁）、丙○○
   （第12459號偵查卷第38頁至第39頁、第139頁）及被害人壬○○（第12459號偵查卷第29頁至第30頁）等人於警詢及偵
    查中指述情節相符。此外復有卷附警方於被告家中搜索扣得
    壬○○之龜山鄉衛生所體格檢查表、國民身分證影本、戶籍
    謄本、桃園縣立壽山國民中學畢業證書、己○○之臺北市立
    聯合醫院附設信義門診部一般體格檢查表、私立中國文化大
    學學士學位證書、戶口名簿、國民身分證影本、戊○○之中
    央健康保險局臺北聯合門診中心體格檢查表、私立中國文化
    大學修業證明書、戶口名簿、國民身分證影本、甲○○之臺
    北市立聯合醫院一般體格檢查表、朝陽科技大學學士學位證
    書、戶口名簿、國民身分證影本、履歷表、乙○○之臺北市
    立聯合醫院附設信義門診部一般體格檢查表、戶口名簿、臺
    北市私立育達高級商業家事職業學校畢業證明書、子○○之
    臺北市立聯合醫院附設信義門診部一般體格檢查表、退伍令
    影本、戶口名簿、丁○○之臺北市立聯合醫院附設松山門診
    部一般體格檢查表、戶口名簿、銘傳大學修業證明書、國民
    身分證影本等可資佐證，是被告之任意性自白與事實相符，
    堪信為真實，其犯行事證明確，堪以認定，應依法論科。
三、論罪科刑理由：
    核被告如附表編號一至六所示犯行，均係犯刑法第339條第1
    項之詐欺取財罪。又被告分別利用不知情之許美麗、林漢寬
    以遂行犯罪（詳見附表犯罪事實欄所載），為間接正犯，而
    其如附表所示先後6次之詐欺取財犯行，犯意各別，行為及
    犯罪對象互殊，應予分論併罰。原審以被告犯罪事證明確，
    據以論罪科刑，固非無見。惟原審未查被告係利用不知情之
    許美麗、林漢寬實施本件詐欺取財犯罪，容有未洽。又被告
    於犯罪後，除委由林漢寬與乙○○、子○○、丙○○、辛○○達成和解給付賠償金外，復於本院97年10月8日審判期日
    當庭與被害人辛○○、甲○○、己○○、張志忠、癸○○○
    成立附帶民事訴訟之和解，承諾悉數賠償其等損失金錢，有
    本院民事和解筆錄可憑，原審未及斟酌此情，致以被告未償
    還被害人所受騙款項而對被告如附表所示之犯罪依序處以有
    期徒刑6月、10月、7月、6月、6月、6月，並定應執行有期
    徒刑2年2月，核其宣告刑及所定應執行刑，即有過重，檢察
    官以被告在短短不到2月時間即詐得103萬元，情節非輕，又
    未償還被害人受詐之款項，犯後態度欠佳，認原審量刑及定
    執行刑過輕等情提起上訴，請求撤銷原判改處較重之刑，雖
    無理由，然原審判決之認事用法既有前述可議之處，且本件
    量刑之基礎事由已有變動，爰撤銷原判決予以改判。本院審
    酌被告各次詐欺取財犯罪之情節，及被告犯後態度尚屬良好
    ，兼衡被告犯罪目的、手段、詐騙次數、所獲不法金錢及對
    被害人造成損害程度等一切情狀，分別判處如附表編號一至
    六所示之刑並定應執行刑如主文第2項所示，以資警惕。
五、至於臺灣臺北地方法院檢察署97偵字第20621號案件移送併
    案意旨略稱：被告於97年4月間，透過不知情之林漢寬（已
    予以不起處分），謊稱與國民黨主席吳伯雄秘書關係良好，
    致林漢寬誤而介紹曾西橋與被告認識，曾西橋為進入台北市
    政府圖書館任職，於97年4月中旬，在家中交付3萬元之活動
    費予被告，卻未於約定之5月1日獲得工作，始知受騙，認被
    告所為係犯刑法第339條第1項之詐欺取財罪，與本案所成立
    之犯罪係一行為犯之，成立想像競合犯之裁判上一罪，請求
    本院併予審理。惟查：上開移送併案之被告犯罪時間、地點
    、對象與本件附表所示各罪相較，均有不同，應分屬數犯罪
    行為所犯之數罪，彼此間無想像競合犯之關係，併案部分自
    非受本件起訴效力所及，本院無從併予審究，檢察官認有裁
    判上一罪關係而得予併案審判，容有誤會，爰移回台灣台北
    地方法院檢察署另行依法處理，附此說明。
據上論斷，應依刑事訴訟法第369條第1項前段、第364條、第299
條第1項前段，刑法第339條第1項、第51條第5款，刑法施行法第
1條之1第1項、第2項前段，判決如主文。
本案經檢察官繆卓然到庭執行職務
中    華    民    國    97    年    11    月    7     日
                  刑事第十三庭  審判長法  官   曾德水
                                      法  官   林婷立
                                      法  官   陳恆寬
以上正本證明與原本無異。
不得上訴。
                                      書記官   黃家麟
中    華    民    國    97    年    11    月    7     日
附錄本案論罪科刑法條：
中華民國刑法第339條
意圖為自己或第三人不法之所有，以詐術使人將本人或第三人之
物交付者，處五年以下有期徒刑、拘役或科或併科一千元以下罰
金。
以前項方法得財產上不法之利益或使第三人得之者，亦同。
前二項之未遂犯罰之。
附表
┌──┬─────┬───┬───────────┬────────┐
│編號│時 間     │被害人│犯 罪 事 實           │罪名暨宣告刑    │
├──┼─────┼───┼───────────┼────────┤
│ 1  │97年4月底 │趙蔡寶│庚○○透過不知情之許美│庚○○意圖為自己│
│    │至97年5月 │春    │麗認識癸○○○，向趙蔡│不法之所有，以詐│
│    │6日       │      │寶春佯稱得透過關係介紹│術使人將本人之物│
│    │          │      │其姪兒壬○○至玉成抽水│交付，處有期徒刑│
│    │          │      │站工作，惟需支付活動費│伍月。          │
│    │          │      │新臺幣（下同）13萬5 千│                │
│    │          │      │元云云，癸○○○因而陷│                │
│    │          │      │於錯誤，接續於97年5 月│                │
│    │          │      │1日 、5 月6 日在自宅交│                │
│    │          │      │付7 萬5 千元及6 萬元，│                │
│    │          │      │總計13萬5 千元予庚○○│                │
│    │          │      │。                    │                │
├──┼─────┼───┼───────────┼────────┤
│ 2  │97年5月2日│己○○│庚○○透過不知情之趙蔡│庚○○意圖為自己│
│    │至97年5月 │      │寶春認識己○○，向張嘉│不法之所有，以詐│
│    │11日      │      │玲佯稱得透過關係介紹張│術使人將本人之物│
│    │          │      │女及其胞兄戊○○擔任臺│交付，處有期徒刑│
│    │          │      │北市政府資料處理雇員、│玖月。          │
│    │          │      │永春圖書館管理員等職，│                │
│    │          │      │惟需支付活動費19萬元及│                │
│    │          │      │11萬元云云，己○○因而│                │
│    │          │      │陷於錯誤，接續於97年5 │                │
│    │          │      │月2 日、6 日、8 日、9 │                │
│    │          │      │日及11日，在臺北市仁愛│                │
│    │          │      │路228 號前、仁愛國小門│                │
│    │          │      │口、忠孝東路復興南路口│                │
│    │          │      │、捷運後山埤站及臺北車│                │
│    │          │      │站東一門，分別交付5 萬│                │
│    │          │      │元、9 萬元、9 萬元、3 │                │
│    │          │      │萬元及4 萬元，總計30萬│                │
│    │          │      │元予庚○○。          │                │
├──┼─────┼───┼───────────┼────────┤
│ 3  │97年5月3日│辛○○│庚○○透過不知情之林漢│庚○○意圖為自己│
│    │至97年5月 │      │寬認識辛○○，向辛○○│不法之所有，以詐│
│    │5日       │      │佯稱得透過關係介紹其女│術使人將本人之物│
│    │          │      │甲○○至臺北市政府收發│交付，處有期徒刑│
│    │          │      │室工作，惟需支付活動費│伍月。          │
│    │          │      │19萬元云云，辛○○因而│                │
│    │          │      │陷於錯誤，接續於97年5 │                │
│    │          │      │月3 日、5 月5 日交付9 │                │
│    │          │      │萬元及10萬元，總計19萬│                │
│    │          │      │元予庚○○。          │                │
├──┼─────┼───┼───────────┼────────┤
│ 4  │97年4月20 │乙○○│庚○○透過不知情之林漢│庚○○意圖為自己│
│    │日至97年5 │      │寬認識乙○○，向乙○○│不法之所有，以詐│
│    │月1日     │      │佯稱得透過關係介紹其擔│術使人將本人之物│
│    │          │      │任臺北市永春圖書館管理│交付，處有期徒刑│
│    │          │      │員一職，惟需支付活動費│肆月。          │
│    │          │      │13萬5 千元云云，乙○○│                │
│    │          │      │因而陷於錯誤，接續於97│                │
│    │          │      │年4 月20日至5 月1 日間│                │
│    │          │      │，分4 次，總計交付13萬│                │
│    │          │      │5千 元予庚○○。      │                │
├──┼─────┼───┼───────────┼────────┤
│ 5  │97年5月初 │子○○│庚○○透過不知情之林漢│庚○○意圖為自己│
│    │至97年5月 │      │寬認識乙○○之夫子○○│不法之所有，以詐│
│    │12日      │      │，向子○○佯稱得透過關│術使人將本人之物│
│    │          │      │係介紹其擔任玉成抽水站│交付，處有期徒刑│
│    │          │      │警衛一職，惟需支付活動│肆月。          │
│    │          │      │費13萬5 千元云云，蔡振│                │
│    │          │      │忠因而陷於錯誤，接續於│                │
│    │          │      │97 年5月9 日、5 月12日│                │
│    │          │      │交付7 萬元及6 萬5 千元│                │
│    │          │      │，總計13萬5 千元予陳釗│                │
│    │          │      │政。                  │                │
├──┼─────┼───┼───────────┼────────┤
│ 6  │97年5月19 │丙○○│庚○○透過不知情之林漢│庚○○意圖為自己│
│    │日至97年5 │      │寬認識丙○○，向丙○○│不法之所有，以詐│
│    │月21日    │      │佯稱得透過關係介紹其子│術使人將本人之物│
│    │          │      │丁○○進入公家機關服務│交付，處有期徒刑│
│    │          │      │，惟需支付活動費13萬5 │肆月。          │
│    │          │      │千元云云，丙○○因而陷│                │
│    │          │      │於錯誤，接續於97年5 月│                │
│    │          │      │19 日 、5 月21日在自宅│                │
│    │          │      │交付7 萬元及6 萬5 千元│                │
│    │          │      │，總計13萬5 千元予陳釗│                │
│    │          │      │政。                  │                │
└──┴─────┴───┴───────────┴────────┘


司法院資訊處製作；財團法人民間司法改革基金會備份。
